【裁判字號】    97,非抗,29
【裁判日期】    971211
【裁判案由】    指定監護人
【裁判全文】
臺灣高等法院臺南分院民事裁定  97年度非抗字第29號
再 抗 告人  乙○○
代  理  人  陳國瑞  律師
相  對  人  甲○○
上列再抗告人因與相對人間指定監護人事件，對於中華民國97
年9月11日台灣嘉義地方法院裁定（97年度家抗字第17號）提起
再抗告，本院裁定如下：
    主  文
再抗告駁回。
再抗告訴訟費用新台幣壹仟元由再抗告人負擔。
    理  由
一、再抗告意旨略以：
  (一)按最高法院90年度台抗字第658號裁定及台灣高等法院85年
    度家抗字第160號判決揭示，配偶為禁治產人第一順位之監
    護人為法所明定，並未限定以與禁治產人同居者，始得任之
    ，故配偶及父母雖不與禁治產人同居，除法院為禁治產人之
    最佳利益改定監護人外，仍應以其為禁治產人之法定監護人
    。但其權利顯與禁治產人利益相反時，自應以次順位監護人
    為其法定代理人。再抗告人與相對人甲○○共同生活數十年
    ，再抗告人甚至自行出資照顧相對人甲○○之日常生活起居
    ，數十年如一日，反觀林秀郁雖形式登記為相對人甲○○之
    配偶，但實際上從未回家探望甲○○，雖相對人之配偶林秀
    郁辯稱再抗告人阻止伊與甲○○見面云云，但此均非事實，
    且相對人之配偶林秀郁連基本電話探問相對人甲○○之行為
    均無，足見林秀郁所言與事實不符。
  (二)原裁定略稱「…林秀郁…並具狀陳明願意擔任甲○○之監護
    人，顯見林秀郁並非無意願擔任甲○○之監護人。…」，惟
    查，相對人之配偶林秀郁於另案具狀陳稱「…安養中心有醫
    生、護士、專業的看護人員與復健器材，可以隨侍在側、盡
    心盡力…」云云，實則國內安養中心之環境均甚慮，且相對
    人之配偶林秀郁根本不願意親自照顧相對人甲○○，竟要將
    甲○○推給安養中心，自己則付錢了事，如此又豈符合夫妻
    共同生活本旨以及監護人應善盡照顧受監護人日常生活之法
    律規定。且按民法第1112條規定，監護人如將受監護人送入
    精神病醫院或監禁私宅者，應得親屬會議之同意。但父母或
    禁治產人同居之祖父母為監護人時，不在此限。惟相對人之
    配偶林秀郁竟具狀表示直接將相對人甲○○送予安養中心，
    原裁定未衡量此情，兼持最佳利益原則考量即指定相對人之
    配偶林秀郁擔任監護人，顯不合法。
  (三)再按司法院院字第960號解釋「配偶為禁治產人第一順位之
    監護人，雖為法所明定，但其權利顯與禁治產人利害相反時
    ，自應以次位監護人為其法定代理人。」相對人之配偶林秀
    郁早已具狀表示要將相對人甲○○送至安養中心，證人楊承
    峰亦證稱「…媽媽說要等退休後才能照顧爸爸，現在才讓爸
    爸住安養院。」，且相對人之配偶林秀郁只想牟取相對人父
    母所遺留下來之財產，並非真心要照顧相對人，若林秀郁曾
    想要照顧甲○○，為何沒有任何一日照顧甲○○之紀錄？足
    見本件林秀郁之利益與禁治產人相反，自應以次順位，或是
    親屬會議為遵循。
  (四)原裁定適用之證據有瑕疵，證人即警員顏信郁所證稱僅能證
    明雙方吵過架一次，至於何原因吵，即不能證明。而證人楊
    承峰所為證稱，亦足見相對人之配偶林秀郁如何棄夫之原因
    ，證人楊承峰並不知情，不得作為不利之認定。因此，原裁
    定有上開瑕疵，顯係適用法規顯有錯誤，又上開瑕疵係違反
    判決、判例及最佳利益原則，為此，請求廢棄原裁定，指定
    再抗告人為相對人甲○○之監護人云云。
二、按對於抗告法院之裁定再為抗告，僅得以其適用法規顯有錯
    誤為理由，並經原法院之許可者為限。前項許可，以原裁定
    所涉及之法律見解具有原則上之重要性者為限，非訟事件法
    第45條第3項、第4項及第46條及民事訴訟法第486條第4項、
    第5項定有明文。又所謂原則上之重要性，乃指該事件所涉
    及之法律問題意義重大，而有加以闡釋之必要者而言，必其
    裁判適用法規顯有錯誤，違背法律之基本精神，依一般社會
    觀念，認為已影響於實質公平者，始為相當。再於原法院認
    再抗告應行許可，並添具意見書，將訴訟卷宗送交再抗告法
    院後，再抗告法院審查原法院所添具之意見書，如認再抗告
    不應准許者，並不受該意見書所載許可再抗告理由之拘束，
    仍得逕以裁定駁回之（最高法院93年度台抗字第304號裁判
    意旨參照）。
三、經查：
    相對人甲○○已經原法院以96度年禁字第153號宣告為禁治
    產人，嗣再抗告人向原法院聲請指定再抗告人為相對人之監
    護人，經原法院以97年度家聲字第11號裁定聲請駁回，再抗
    告人不服向原法院提起抗告，原法院以97年度家抗字第17號
    駁回再抗告人之抗告，此有原法院民事紀錄科查詢表、原法
    院97年度家聲字第11號裁定、97年度家抗字第17號裁定附卷
    可稽。今再抗告人對於原裁定提起再抗告，所執理由無非以
    相對人之配偶林秀郁所言與事實不符，又原法院原裁定適用
    之證據有瑕疵，再者原法院並未考量符合相對人之最佳利益
    原則，且相對人之配偶林秀郁之利益與相對人相反，自應以
    次順位，或是親屬會議為其監護人，而指摘原裁定顯有不當
    。然所謂「適用法規顯有錯誤」係指原裁定所積極適用之法
    規，顯然不合於法律規定，或與司法院現尚有效之大法官會
    議解釋，或最高法院現尚有效之判例，顯然違反者而言，並
    不包括消極的不適用法規，或取捨證據不當，或認定事實錯
    誤之情形在內（最高法院69年度台再字第131號裁判意旨參
    照）。故證據之取捨本為法院自由心證事項，再抗告人僅憑
    其個人片面之法律見解，指摘原法院裁定取捨證據、認定事
    實有所不當，並非係適用法規有錯誤之情形。且依其指陳，
    亦與具有原則上之重要性法律見解無涉，與上揭規定不符。
四、綜上所述，原法院認再抗告人之抗告為無理由，以裁定駁回
    ，於法並無不合。再抗告意旨，猶執上揭情詞指摘原裁定不
    當，求予廢棄原裁定，為無理由，應予駁回。
五、據上論結，本件再抗告為無理由，應依非訟事件法第46條，
    民事訴訟法第495條之1第1項、第449條第1項、第95條、第
    78條，裁定如主文。
中    華    民    國    97    年    12    月    11    日
                   民事第四庭   審判長法  官  王惠一
                                      法  官  王浦傑
                                      法  官  蘇重信
上為正本係照原本作成。
不得抗告。
中    華    民    國    97    年    12    月    11    日
                                      書記官  陳嘉琍


司法院資訊處製作；財團法人民間司法改革基金會備份。
